臺灣高等法院刑事判決　　　　　　　　96年度上易字第1344號
上　訴　人　乙○○
即　被　告
上　訴　人　甲○○
即　被　告
上列上訴人因傷害等案件，不服臺灣臺北地方法院96年度易字第
365號，中華民國96年5月11日第一審判決（起訴案號：臺灣臺北
地方法院檢察署95年度偵字第24551號），提起上訴，本院判決
如下：
    主  文
原判決撤銷。
乙○○傷害人之身體，處有期徒刑伍月，如易科罰金，以新台幣
壹仟元折算壹日，減為有期徒刑貳月又拾伍日，如易科罰金，以
新台幣壹仟元折算壹日。又毀壞他人營業小客車之前擋風玻璃，
足以生損害於他人，處有期徒刑貳月，如易科罰金，以新台幣壹
仟元折算壹日。減為有期徒刑壹月，如易科罰金，以新台幣壹仟
元折算壹日。應執行有期徒刑月，如易科罰金，以新台幣壹仟
元折算壹日。
甲○○傷害人之身體，處拘役伍拾日，如易科罰金，以新台幣壹
仟元折算壹日。減為拘役貳拾伍日，如易科罰金，以新台幣壹仟
元折算壹日。
    事  實
一、乙○○與甲○○二人均為計程車司機，因常在臺北市○○區
    ○○街（永福橋下）附近休息而彼此結識，於民國（下同）
    95年10月8日下午11時30分，二人在上址飲酒，後因選舉議
    題彼此意識型態不同而發生口角，竟均基於傷害之故意，於
    上揭地點以徒手相互鬥毆，乙○○並持酒瓶毆打甲○○，致
    甲○○受有左肩脫臼合併肱骨粗隆骨折、胸部挫傷及左眼結
    膜下出血之傷害；乙○○則受有右手肘擦傷（2公分乘以1.5
    公分）、左側前臂擦傷（4公分乘以1公分）、左側肩部擦傷
    （4公分乘以2公分）、右側眼瞼下擦傷（1公分）及左側眼
    眶部瘀傷之傷害。嗣後因甲○○逃回車上，乙○○復另基於
    毀損之犯意，持酒瓶敲擊而毀壞甲○○所駕駛車牌號碼2D08
    0號營業小客車之前擋風玻璃，足以生損害於甲○○。
二、案經被害人甲○○及乙○○分別訴由臺北市政府警察局中正
    第二分局報告臺灣臺北地方法院檢察署檢察官偵查起訴。
    理  由
一、訊據上訴人即被告乙○○固坦承確曾在上開時地於酒後與被
    告甲○○發生口角等情，惟否認傷害及毀損犯行，辯稱略以
    ：「甲○○在喝酒喝到一半時，就出手毆打，為自保就隨便
    拿起酒瓶亂丟，所以就打到擋風玻璃，並沒有徒手毆打被告
    甲○○，甲○○酒後有跌倒，可能因此造成骨折」云云。而
    上訴人即被告甲○○於警詢、偵訊及原審則坦承前述事實，
    經查：
(一)、被告乙○○雖辯稱在警詢、偵訊時因為害怕，因此供述不實
    ，該自白即不得作為證據云云。惟按「被告之自白，非出於
　　強暴、脅迫、利誘、詐欺、疲勞訊問、違法羈押或其他不正
  　之方法，且與事實相符者，得為證據」，刑事訴訟法第156
    條第1項定有明文。本件被告乙○○於準備程序時，並未提
    及在警詢、偵訊時有遭到不正取供之情事，於原審亦只表示
    因為從未上過警局，因此在警詢、偵訊時害怕，而未提及有
    遭到不正取供之情事；且被告乙○○曾在81年間因傷害案件
    經臺灣士林地方法院檢察署檢察官以81年偵字第2598號、38
    50號為不起訴處分，則被告乙○○辯稱從未上過警局因此害
    怕云云，即非可採；況被告在警詢、偵訊時之自白亦與被告
    甲○○之供述相符，則揆諸前揭規定所示，被告乙○○在警
    詢、偵訊時之自白，自得採為證據。按被告以外之人於審判
    外之言詞或書面陳述，除法律有規定者外，不得作為證據；
　  又被告以外之人於審判外之陳述，雖不符合同法第159條之1
    至第159條之4之規定，但經當事人於審判程序同意作為證據
    ，法院審酌該言詞陳述或書面陳述作成時之情況，認為適當
　　者，亦得為證據。當事人、代理人或辯護人於法院調查證據
  　時，知有第159條第1項不得為證據之情形，而未於言詞辯論
    終結前聲明異議者，視為有前項之同意，刑事訴訟法第159
    條第1項及第159條之5分別定有明文。查本判決下列所引用
    之各該被告以外之人乙○○、甲○○於審判外之陳述（包含
    書面陳述），皆屬傳聞證據，惟被告乙○○、甲○○雖知上
    開證據資料為傳聞證據，但於本院準備程序及審判期日中均
    表示無意見而不予爭執，且迄至言詞辯論終結前亦未再聲明
    異議，本院審酌上開證據資料製作時之情況，尚無違法不當
    及證明力明顯過低之瑕疵，亦認為以之作為證據應屬適當，
    故揆諸前開規定，爰逕依刑事訴訟法第159條之5規定，認前
    揭證據資料均例外有證據能力。
(二)、被告甲○○部分，被告甲○○坦承之詞核與告訴人即被告乙
    ○○指訴之情節相符，並有國防醫學院三軍總醫院附設民眾
    診療服務處出具之診斷證明書在卷可稽（偵卷第13-1頁），
    足證被告甲○○之自白核與事實相符。
(三)、被告乙○○部分，證人即被告甲○○業於原審證稱：「（為
    何發生口角？）因為喝了酒，所以當時情形我也不清楚，可
    能當時為了選舉，也許為了政治立場不同，但我不確定」、
    「（你在前一次開庭承認雙方互毆，何人先動手打人？）（
    乙○○說我先動手，我不敢講，我不記得是何人先出手，但
    以傷勢來看我被他打的成份居多，我們是徒手互毆，後來乙
    ○○有拿酒瓶打我，是用完整的酒瓶，打我的肩膀，骨頭都
    碎了，我也是徒手打乙○○，我並沒有拿工具」、「（你的
    計程車車牌號碼2D080號營業小客車擋風玻璃破掉，如何發
    生的？）我的肩膀被乙○○用酒瓶打得很痛，我就上車將車
    門關起來，我不知道是否乙○○還要繼續打我，所以乙○○
    就用酒瓶直接敲我的車前擋風玻璃，乙○○口中說著粗暴的
    類似三字經，我記得乙○○砸毀敲我擋風玻璃約一至二次，
    我不確定次數，但車窗就破了」、「（後來你如何處理？）
    我當時已經昏睡直到半夜才痛醒，醒來約凌晨一、二點鐘，
    我就趕快到永和耕莘醫院就診，我是叫計程車去醫院的」（
    原審卷第32、33頁），並提出天主教耕莘醫院所出具載明：
    「左肩脫臼合併肱骨粗隆骨折、胸部挫傷、左眼結膜下出血
    」之診斷證明書一紙（偵卷第13頁）與擋風玻璃毀損之照片
    （偵卷第14頁）為證。顯見被告甲○○確實因為被告乙○○
    持酒瓶毆打及敲擊，身體受有上開傷勢及2D080號營業小客
    車擋風玻璃遭到毀壞。且被告乙○○於偵查業已坦承：「（
　　是否於今年10月18日在永福橋下與甲○○互毆，並拿酒瓶砸
  　甲○○的計程車擋風玻璃及輪胎？）是。但輪胎不是我用的
    ，當天我是朝他的身體、頭等處打，我有用腳踢，我也有被
    他徒手打我的眼睛，我其他部位也有被他打）」（偵卷第22
    、23頁），於原審亦坦承：「有徒手毆打甲○○，係因為保
    護自己，所以用酒瓶丟過去，造成擋風玻璃破掉」等語（原
    審卷第32、33、34頁），參酌被告甲○○所受「左肩脫臼合
    併肱骨粗隆骨折」傷勢，應係被告乙○○持酒瓶等類似堅硬
    物品重力敲擊，並非跌倒受傷所致；而該前車擋風玻璃之毀
    壞亦係被告乙○○持酒瓶重力敲擊所致，不可能丟擲即造成
    毀壞之。顯見被告乙○○確有毆打被告甲○○以酒瓶砸壞2D
    080號營業小客車之擋風玻璃。至被告乙○○所提出事後拍攝
　　之現場照片（原審卷第36、37頁），顯見該現場僅有地面小
  　突起約10餘至20公分，更不能讓被告甲○○跌倒而受有骨折
    之傷勢，尚不得作為有利於被告乙○○之認定。由前述證人
　　甲○○之證述、被告乙○○之供稱，以及診斷證明書與車損
  　照片等證物，足證被告乙○○確有公訴意旨所指之犯行，被
    告乙○○所辯無非係卸責之詞，不足採信。
(四)、綜上，本件事證明確，被告乙○○、甲○○犯行堪以認定，
    均應予依法論科。
二、論罪科刑部分：
(一)、核被告乙○○所為，係犯刑法第277條第1項之普通傷害罪、
    第354條之毀損罪；被告甲○○所為，係犯刑法第277條第1
    項之普通傷害罪。被告乙○○所犯上開二罪間，犯意各別，
    罪名互異，應予分論併罰。
(二)、原審予以被告乙○○、甲○○論罪科刑，固非無見，惟查，
    被告乙○○、甲○○犯罪係在96年4月24日以前，原判決未
    依中華民國96年罪犯減刑條例第2條第1項第3款規定予以被
    告減刑，而為有利於被告之適用，於法自有違誤。被告乙○
    ○上訴意旨以父兼母職要求輕判，被告甲○○上訴意旨要求
    與被告和解，指摘原審判決不當，然按「量刑輕重係屬事實
　　審法院得依職權自由裁量之事項，苟已斟酌刑法第57條各款
  　所列情狀而未逾越法定刑度，不得遽指為違法（72年台上字
    第6696號判例）」，本件原審判決已經詳細記載量刑審酌各
    項被告犯罪情節及犯罪後之態度等一切情狀，並予以綜合考
    量，在法定刑內科處其刑，經核於法並無不合，被告乙○○
    上訴意旨既未指摘原判決科刑有何違背法令，單純就科刑輕
    重為爭執，自非適法之上訴理由。至於和解為民事部分，並
    非刑事案件所得處理，是被告甲○○之上訴亦無理由，惟原
    判決關於被告乙○○、甲○○部分既均有可議，應將原判決
    撤銷改判。
(三)、爰審酌：(一)、被告二人均係高中畢業之學歷，並均以從事駕
    駛為業，二人之智識程度並未低於一般人；(二)、被告二人因
    同為計程車司機而平時即認識，且還邀約飲酒，顯見平時關
    係良好，卻僅因政治意識型態之不同，即於酒後為互毆行為
    之犯罪動機與目的；(三)、被告乙○○不僅以徒手毆打被告甲
    ○○，且持酒瓶毆打、敲擊被告甲○○之身體與營業用自小
    客車，造成被告甲○○受有上開傷害及車損，顯見下手手段
    之殘忍，而被告甲○○雖僅以徒手毆打被告乙○○，造成被
    告乙○○受有上開之傷害，惟被告乙○○係在事隔多日後始
    前往驗傷，顯見被告甲○○之出手亦非輕微；(四)、被告甲○
    ○於警詢、偵訊及審理時均能坦承犯行，亦不因被告乙○○
    事隔多日始驗傷而否認犯行，且於原審一再表示願意以8萬
    元與被告乙○○和解，並同意給予被告乙○○分期付款之機
    會，顯見犯後態度良好，顯有悔意，而被告乙○○不僅於原
    審時否認犯行，前後供述不一，且對於被告甲○○所要求合
    理和解條件（依天主教耕莘醫院診斷證明書記載，被告甲○
    ○骨折需接受固定手術，必須休養三個月）遲不同意，顯見
    犯後毫無悔意，態度明顯不佳等一切情狀，與被告二人犯罪
    行為之時間，係在96年4月24日之前，核與中華民國96年罪
　　犯減刑條例第2條第1項第3款規定之減刑條件相符，應減其
  　宣告刑二分之一，就被告乙○○傷害人之身體部分，量處有
    期徒刑伍月，並諭知如易科罰金，以新台幣壹仟元折算壹日
    。減為有期徒刑貳月又拾伍日，並諭知如易科罰金，以新台
    幣壹仟元折算壹日。就被告乙○○毀壞他人營業小客車之前
    擋風玻璃，足以生損害於他人部分，量處有期徒刑貳月，並
    諭知如易科罰金，以新台幣壹仟元折算壹日。減為有期徒刑
    壹月，並諭知如易科罰金，以新台幣壹仟元折算壹日。且定
    應執行有期徒刑月，並諭知如易科罰金，以新台幣壹仟元
    折算壹日。就被告甲○○傷害人之身體部分，量處拘役伍拾
    日，並諭知如易科罰金，以新台幣壹仟元折算壹日。減為拘
    役貳拾伍日，並諭知如易科罰金，以新台幣壹仟元折算壹日
    。至於被告乙○○雖以父兼母職要求宣告緩刑，然審酌被告
    前述狀況，且未與甲○○和解之情形，認為不宜宣告緩刑，
    併此敘明。
據上論斷，依刑事訴訟法第369條第1項前段、第364條、第299條
第1項前段，刑法第277條第1項、第354條、第41條第1項前段、
第2項、第51條第5款，刑法施行法第1條之1，現行法規所定貨幣
單位折算新台幣條例第2條，中華民國96年罪犯減刑條例第2條第
1項第3款、第7條、第9條、第10條第1項、第12條，判決如主文
。
本案經檢察官劉文水到庭執行職務。
中　　華　　民　　國　　96　　年　　8　　 月　　9　　 日
　　　　　　　　　刑事第十二庭審判長法　官   蔡永昌
　　　　　　　　　　　　　　　　　  法　官   陳榮和
　　　　　　　 　 　　　　　　　　  法　官   施俊堯
以上正本證明與原本無異。
不得上訴。
                                    書記官   孫佩琳
中　　華　　民　　國　　96　　年　　8　　 月　　9　　 日
附錄：本案論罪科刑法條全文
附錄本案論罪科刑法條全文：
刑法第277條 (普通傷害罪)
傷害人之身體或健康者，處三年以下有期徒刑、拘役或一千元以
下罰金。
犯前項之罪因而致人於死者，處無期徒刑或七年以上有期徒刑；
致重傷者，處三年以上十年以下有期徒刑。
刑法第354條（毀損器物罪）
毀棄、損壞前二條以外之他人之物或致令不堪用，足以生損害於
公眾或他人者，處二年以下有期徒刑、拘役或五百元以下罰金。
